臺灣臺南地方法院刑事裁定　　　　　　　　　　　　　　九十年度自字第四三八號
　　自　訴　人　甲○○○
　　代　理　人　盧美君
　　被　　　告　乙○○
右列被告因毀損案件，經自訴人提起自訴，本院裁定如左：
    主  文
自訴駁回。
    理  由
一、自訴意旨略稱：被告乙○○係「材和營造有限公司」之負責人，伊前承攬吳長珍
    先生位於臺南市○區○○路六一巷十五號之房屋新建工程，於工程施工期間，被
    告明知未架設防護措施，將使拆卸或新建之建築材料損毀比鄰房屋原狀及物品等
    。自訴人於該建築工程施工期間，迭次告誡應注意施工安全，且勿損毀比鄰房舍
    及物品。然被告置若罔聞，致施工毀損自訴人之不鏽鋼蓄水塔乙座，且其水泥漬
    污損自訴人所有之建築地面及後建築牆面，以及後建築牆面底漆。自訴人於被告
    完工期間多次電話通知回復原狀，惟被告先予塘塞推諉，繼之置之不理，是自訴
    人旋於本年九月二十日再以書面通知被告，然被告卻依然故我置若罔聞迄今，因
    認被告涉有刑法第三百五十四條之毀損罪嫌。
二、按法院於自訴案件第一次審判期日前訊問及調查結果，如認為案件有刑事訴訟法
    第二百五十二條至第二百五十四條之情形者，得以裁定駁回其自訴，同法第三百
    二十六條第三項定有明文。又刑法第三百五十四條之毀損罪，以使所毀損之物，
    失其全部或一部之效用為構成要件，最高法院四十七年臺非字第三四號亦著有判
    例可供參照。
三、訊據被告於本院審理時，對於伊經營「材和營造有限公司」，承攬案外人吳長珍
    位於臺南市○區○○路六一巷十五號房屋新建工程時，污損自訴人所有之不銹鋼
    蓄水塔、房屋牆面、地板等情固均坦承不諱，然否認有何毀損犯行，辯稱伊於施
    工完畢後，已經清理污損之牆面，凹陷之不鏽鋼蓄水塔亦依自訴要求修理過三次
    等語。經查，被告前開自白，經核與自訴人所為指訴情節大致相符，且經審閱自
    訴狀所附現場照片，顯示不鏽鋼蓄水塔周邊，均有泥沙、柏油等覆蓋之痕跡，該
    不鏽鋼水塔之俯瞰照片，更昭然可見凹陷之處，是被告之自白，應與事實相符。
    次查，上揭現場照片中，三幀日期標示「1128'01」（應指西元二○○一年十一
    月二十八日）者，則未見泥沙等工程廢棄物，且不鏽鋼水塔形狀亦無異狀，應係
    經過清掃、修理後之結果，且代理人於本院審理時，亦陳稱該水塔應係已經修理
    過，可認被告辯稱已經修理該凹陷水塔等語足堪採信。
四、末按不鏽鋼水塔之效用既在於儲水備用，則其效用是否喪失之認定依據，應在於
    水塔外殼是否因外力產生破洞導致無法儲水，至若水塔僅產生凹陷，然未致漏水
    者，則不能認為該水塔已經喪失效能。經查，代理人於本院審理時，已明確陳稱
    該水塔並未因被告施工土石堆積而有破洞，且施工期間，該水塔仍持續使用中，
    足見該水塔儲水功能並未減損，則被告因施工不慎導致該水塔凹陷，固然影響該
    水塔外觀，然既未因此導致效能之喪失，亦不能認被告有何毀損行為。至於牆面
    、地板污損，同樣並未妨礙該牆面、地板用以間隔屏障之效能，此部份亦無毀損
    行為之構成。本件應屬單純之工程損鄰糾紛，自宜循民事途徑解決。此外，自訴
    人復未提出其他事證以說明被告有何毀損犯行，不能證明被告犯罪，依照首開說
    明，本件自訴應予駁回。
據上論結，應依刑事訴訟法第三百二十六條第三項、第二百五十二條第十款裁定如主
文。
中      華      民      國      九十一      年    四    月    二十四    日
                                      臺灣臺南地方法院刑事第五庭
                                          法  官   吳坤芳
右正本證明與原本無異。
如不服本裁定，應於裁定送達後五日內向本院提出抗告狀( 應附繕本 )。
                                          書記官   張豐榮
中      華      民      國      九十一      年    四    月    二十四    日
